臺灣屏東地方法院刑事判決　　　　　　　 94年度訴字第697號
公　訴　人　臺灣屏東地方法院檢察署檢察官
被　　　告　甲○○
上列被告因違反毒品危害防制條例案件，經檢察官提起公訴（94
年度毒偵字第1002號），被告就被訴事實為有罪之陳述，本院裁
定行簡式審判程序，判決如下：
    主  文
甲○○連續施用第一級毒品，處有期徒刑拾月，扣案之海洛因參
包（淨重壹點伍壹公克，空包裝重零點陸公克）、注射針筒貳支
（編號939 、940）、 藥鏟壹支均沒收銷燬之；又連續施用第二
級毒品，處有期徒刑柒月，扣案之甲基安非他命參包（毛重壹點
壹公克，驗後毛重壹公克）、針筒參支（編號938 、939 、940
）、吸食器壹組均沒收銷燬之。應執行有期徒刑壹年參月，扣案
之海洛因參包（淨重壹點伍壹公克，空包裝重零點陸公克）、注
射針筒參支、藥鏟壹支、甲基安非他命參包（毛重共壹點壹公克
，驗後毛重共壹公克）、吸食組壹組均沒收銷燬之。
    事  實
一、甲○○前因施用毒品案件，經本院於87年6 月16日裁定送觀
    察勒戒後，認有繼續施用毒品之傾向，再經本院於87年7 月
    6 日以86年度訴字第214 號裁定令入戒治處所施以一年之強
    制戒治，戒治處所認無繼續戒治之必要，乃檢具事證，報由
    檢察官聲請本院裁定停止戒治，所餘戒治期間，付保護管束
    ，被告並於88年1 月19日停止戒治出所，惟於保護管束期間
    復施用毒品，復經本院於88年3 月15日裁定撤銷停止戒治，
    令入戒治處所施以強制戒治，而於88年12月3 日強治戒治期
    滿，由臺灣屏東地方法院檢察署檢察官以89年度戒毒偵字第
    8 號不起訴處分確定。甲○○經釋放後，又施用第一級毒品
    海洛因及第二級毒品安非他命，經本院以89年度毒聲字第
    2860 號 裁定強制戒治，檢察官並以89年度毒偵字第2290號
    偵查起訴後，經本院以89年度訴字第730 號判處有期徒刑1
    年1 月，經上訴臺灣高等法院高雄高分院於90年4 月24日以
    90年度上訴字第357 號判處有期徒刑1 年1 月確定，甲○○
    於91年1 月2 日戒治期滿，另接續服刑，於93年7 月5 日因
    縮短刑期假釋出監。
二、甲○○於假釋期間內，詎不知悔改，於強制戒治執行完畢釋
    放後5 年內，基於施用第一級毒品海洛因之概括犯意，自94
    年1 月底某日起至94年4 月12日14時許（為警查獲前），在
    屏東縣車城鄉○○路61號住處內，平均一日一次或二次，連
    續以針筒注射之方式施用第一級毒品海洛因；另基於施用第
    二級毒品安非他命之概括犯意，自94年1 月底某日起至94年
    4 年11日止，在上揭住處，將甲基安非他命置於燈炮狀吸食
    器中，再引火燒烤吸食器，待甲基安非他命霧化成氣體後吸
    入之方式，連續施用第二級毒品甲基安非他命多次。嗣因臺
    灣屏東地方法院檢察署檢察官偵辦廖春中販賣毒品案件，遂
    於94年4 月12日15時許，為警在上揭住處實施拘提，始知上
    情，並扣得第一級毒品海洛因3 包（毛重共2.1 公克、驗後
    淨重1.51公克）、第二級毒品甲基安非他命3 包（毛重共
    1.1 公克、驗後淨重1 公克）、沾有海洛因及甲基安非他命
    之成分注射針筒2 支、沾有甲基安非他命成分之針筒1 支及
    吸食器1 組、沾有海洛因之藥鏟1 支。
二、案經屏東縣警察局恆春分局報請臺灣屏東地方法院檢察署檢
    察官偵查起訴。
    理  由
甲、程序方面
一、本件被告甲○○所犯係死刑、無期徒刑、最輕本刑為3 年以
    上有期徒刑以外之罪，其於準備程序中就被訴事實為有罪之
    陳述，經法官告知簡式審判程序之旨，並聽取公訴人、被告
    之意見後，本院認為適宜由受命法官獨任進行簡式審判程序
    ，合先敘明。
二、關於搜索扣押合法性
（一）按搜索分為有令狀搜索及無令狀搜索，有令狀搜索依刑事
      訴訟法第128 條之規定，應使用搜索票，並記載案由、應
      搜索之被告、犯罪嫌疑人或應扣押之物及應加搜索之處所
      、身體、物件或電磁紀錄、有效期間，逾期不得搜索及搜
      索後應將搜索票交還之意旨，並由法官簽名之情；無令狀
      搜索係指同法第130 條所指檢察官、檢察事務官或司法警
      察（官）逮捕被告、犯罪嫌疑人、隨身攜帶之物件、所使
      用之交通工具及其立即可觸及之處所之「附帶搜索」，依
      同法第131 條第1 項係指有左列情形之一者，即(1)因逮捕
      被告、犯罪嫌疑人或執行拘提、羈押，有事實足認被告或
      犯罪嫌疑人確實在內者。(2)因追躡現行犯或逮捕脫逃人，
      有事實足認現行犯或脫逃人確實在內者。(3)有明顯事實足
      信為有人在內犯罪而情形急迫者，檢察官、檢察事務官或
      司法警察（官）雖無搜索票，得逕行搜索內陳報該管法院
      ；由檢察事務官、司法警察官或司法警察為之者，應於執
      行後三日內報告該管檢察署檢察官及法院，同法第131 條
      第2 項所指檢察官於偵查中確有相當理由認為情況急迫，
      非迅速搜索，二十四小時內證據有偽造、變造、湮滅或隱
      匿之虞者，得逕行搜索，或指揮檢察官事務官、司法警察
      官或司法警察執行搜索，並層報檢察長之「緊急搜索」；
      同法第131 條之1 所指搜索，經受搜索人出於自願性同意
      者，得不使用搜索票，但執行人員應出示證件，並將其同
      意之意旨記載於筆錄之「同意搜索」等四種情形在內。而
      無令狀搜索之「附帶搜索」係因拘捕之被告可能身懷武器
      或其他危險物品，恐危及執法人員，被告或其他第三人的
      人身安全，並且避免被告湮滅隨身證據，所為之特別規定
      ，此觀諸本條之立法理由自明。
（二）被告甲○○抗辯於94年4 月12日15時許，為警實施拘提時
      未出示搜索票，所為之搜索為不合法，被告亦無出於自願
      之同意搜索云云。經查，臺灣屏東地方法院檢察署檢察官
      因指揮偵辦案外人廖春中涉嫌販賣毒品一案，就廖春中實
      行線上監聽，發覺被告有向廖春中購買毒品施用之嫌，有
      到案說明之必要，遂以94年度他字第110 號時毒品案核發
      拘票交由司法警察於94年4 月12日14時50分許實施拘提，
      於被告上揭住處之房間內，發現被告與友人徐千茹躺在床
      上休息，即對被告執行拘提，同時在床上發現前揭海洛因
      、甲基安非他命之毒品各三包及吸食工具等物品，並予以
      扣押等節，業經證人即在場之徐千茹於警詢中證述：「我
      去找我男朋友（甲○○）想邀他去外面遊玩，我剛好躺在
      床上休息…。警方進來房間時就在床上看見毒品。警方查
      獲之物品，都是我男朋友甲○○所有的，都是他吸毒品時
      用的。」等語明確，核與查獲之現場照片所示扣案物品散
      落於床上之情狀相符，並有前揭拘票影本、臺灣屏東地方
      法院檢察署監聽廖春中（監聽號碼0000000000）之通訊監
      察書譯文摘要表一紙附卷可稽，是依當時情形，足見司法
      警察對被告執行合法之拘提時，雖無搜索票，而逕行搜索
      一眼即可發覺立即可觸及之處所，而此種搜索係屬刑事訴
      訟法第130 條之附帶搜索，不以須有法院核發之搜索票或
      被告之同意搜索為必要，且本案所扣得之物為海洛因、甲
      基安非他命毒品及吸食工具等，確實有成為將來查緝94年
      度他字第110 號廖春中毒品案相關證據之可能，避免被告
      湮滅隨身之證據，揆諸前揭說明，司法警察所為之附帶搜
      索並無違法之處，其所扣得之物，仍得作為證據之用。
（三）被告既被警方實行拘提，並逕行搜索被告身體及其立即可
      觸及之處所，而於被告床上搜得海洛因、安非他命毒品及
      吸食工具等物，並扣押為本案證物，符合上開附帶搜索之
      規定，則本件尚無同意搜索之問題。縱使嗣後屏東縣警察
      局恆春分局於扣押筆錄上未見有被告在執行依據之欄位上
      就同意搜索部分為簽名，仍不影響本件搜索性質之認定，
      故被告抗辯搜索扣押之合法性，於法無據。
乙、實體方面
一、上揭連續施用第一級毒品海洛因及連續施用第二級毒品安非
    他命之事實，業據被告甲○○於警詢時、偵查中及本院審理
    時坦承不諱，其於94年4 月12日經警採尿送驗，檢驗結果嗎
    啡（即海洛因代謝物）、甲基安非他命均呈陽性反應，此有
    臺灣檢驗科技股份有限公司濫用藥物尿液檢驗報告、毒品案
    件涉嫌人尿液採證編號姓名對照表各1 紙附卷為憑，且扣案
    之白色粉末3 包（毛重共2.1 公克），經送檢驗結果，均含
    第一級第6 項毒品海洛因成分，合計淨重1.51公克，空包裝
    總重0.60公克；扣案晶體3 包（毛重共1.1 公克），經送檢
    驗結果，呈甲基安非他命陽性反應，驗後毛重1 公克；又其
    餘扣案之物，經送檢驗結果，除扣案之編號938 針筒僅含甲
    基安非他命成分外，餘2 支扣案針筒（編號939 、940）均
    含海洛因、甲基安非他命成分；吸食器1 組，含有甲基安非
    他命成份；藥鏟1 支，含有海洛因成分，此有法務部調查局
    94年6 月14日調科字第240003657 號鑑定通知書1 紙、屏東
    縣警察局初步檢驗報告單1 紙、高雄醫學大學附設中和紀念
    醫院94年9 月6 日檢驗報告6 紙（編號第0000-000至
    0000-000號）附卷可稽，足證被告上開自白與事實相符。次
    查被告因施用毒品案件，經本院於87年6 月16日裁定送觀察
    勒戒後，認有繼續施用毒品之傾向，再經本院於87年7 月6
    日以86年度訴字第214 號裁定令入戒治處所施以一年之強制
    戒治，戒治處所認無繼續戒治之必要，乃檢具事證，報由檢
    察官聲請本院裁定停止戒治，所餘戒治期間，付保護管束，
    被告並於88年1 月19日停止戒治出所，惟於保護管束期間復
    施用毒品，復經本院於88年3 月15日裁定撤銷停止戒治，令
    入戒治處所施以強制戒治，而於88年12月3 日強治戒治期滿
    ，由臺灣屏東地方法院檢察署檢察官以89年度戒毒偵字第8
    號不起訴處分確定。被告經釋放後，又施用第一級毒品海洛
    因及第二級毒品安非他命，經本院以89年度毒聲字第2860
    號裁定強制戒治，檢察官並以89年度毒偵字第2290號偵查起
    訴後，經本院以89年度訴字第730 號判處有期徒刑1 年1 月
    ，經上訴臺灣高等法院高雄高分院於90年4 月24日以90年度
    上訴字第357 號判處有期徒刑1 年1 月確定，被告於91年1
    月2 日戒治期滿，另接續服刑，於93年7 月5 日因縮短刑期
    假釋出監，此有臺灣屏東地方法院檢察署刑案資料查註紀錄
    表及臺灣高等法院被告全國前案紀錄表各1 份在卷可參。從
    而，本件事證已臻明確，被告經觀察、勒戒執行完畢釋放後
    ，5 年內再犯本件施用第一級毒品海洛因及第二級毒品安非
    他命之犯行，堪以認定。
三、查海洛因及甲基安非他命分屬毒品危害防制條例第2 條第2
    項第1 款、第2 款明定之第一級、第二級毒品，均不得持有
    及施用，被告竟持以施用，核被告甲○○所為，係犯毒品危
    害防制條例第10條第1 項之施用第一級毒品罪及同條第2 項
    之施用第二級毒品罪。其施用前持有海洛因及甲基安非他命
    之低度行為，應為其施用之高度行為所吸收，均不另論罪。
    被告先後多次施用海洛因、安非他命之行為，均時間緊接，
    所犯構成要件相同之罪名，顯係基於概括犯意反覆為之，皆
    為連續犯，均應依刑法第56條之規定以一罪論，並加重其刑
    。其所犯上述二罪間，犯意各別，行為互異，應予分別論罪
    ，合併處罰。公訴事實僅論及被告於94年2 月間某日起至94
    年4 月12日止，連續施用第一級毒品海洛因及第二級毒品甲
    基安非他命多次之犯行，惟被告其餘如犯罪事實欄所載之時
    間內施用第一級毒品海洛因、第二級毒品甲基安非他命之行
    為，與已起訴之犯罪事實，具有連續犯之裁判上一罪關係，
    已如前述，為起訴效力所及，本院自應併予審理。爰審酌被
    告前經觀察、勒戒後，仍未戒斷其施用毒品之惡習，並參酌
    其素行狀況、犯罪之動機、目的、手段、所生戕害其身心情
    形及犯罪後坦承犯行，態度尚稱良好等一切情狀，分別量處
    如主文所示之刑，並定其應執行之刑。扣案之海洛因3 包（
    淨重1.51公克、空包裝重0.6 公克）、甲基安非他命3 包（
    毛重共1.1 公克，驗後1 公克），如前述經檢驗分別為第一
    級毒品及第二級毒品；含有第一級毒品海洛因成分之藥鏟1
    支；含有第二級毒品甲基安非他命之吸食器1 組及針筒1 支
    （編號938）； 含有第一級毒品海洛因與第二級毒品安非他
    命成份之針筒2 支（編號939 、940）， 因與第一級毒品海
    洛因、第二級毒品甲基安非他命無法分離，均應依毒品危害
    防制條例第18條第1 項前段規定沒收銷燬之。至前開甲基安
    非他命因鑑驗而耗損0.1 公克部分，因已滅失，爰不另為沒
    收銷燬之諭知，併此敘明。
據上論斷，應依刑事訴訟法第299 條第1 項前段、第273 條之1
第1 項，毒品危害防制條例第10條第1 項、第2 項、第18條第1
項前段，刑法第11條、第56條、第51條第5款，判決如主文。
本案經檢察官鄭伊鈞到庭執行職務。
中　　華　　民　　國　　94　　年　　10　　月　　11　　日
                  刑事第二庭    法  官  陳海寧
以上正本證明與原本無異。
如不服本判決應於收受本判決送達後十日內向本院提出上訴書狀，
其未敘述上訴理由者，並得於提起上訴後十日內向本院補提理由
書狀（均須按他造當事人之人數附繕本）「切勿逕送上級法院」
中　　華　　民　　國　　94　　年　　10　　月　　11　　日
                                書記官  劉淑蓉
附錄法條：
毒品危害防制條例第10條
施用第一級毒品者，處 6 月以上 5 年以下有期徒刑。
施用第二級毒品者，處 3 年以下有期徒刑。
